臺灣雲林地方法院民事判決
111年度訴字第36號
原      告  王松銘


被      告  易秀琴

上列當事人間請求損害賠償事件，本院於民國111 年5 月6 日言
詞辯論終結，判決如下：
    主      文
原告之訴及假執行之聲請均駁回。
訴訟費用由原告負擔。
    事實及理由
壹、程序部分：
    按訴狀送達後，原告不得將原訴變更或追加他訴，但擴張或
    減縮應受判決事項之聲明者，不在此限（民事訴訟法第255
　　條第1 項第3 款）。查，原告起訴本請求被告應給付其新台
    幣（下同）1,131,186 元（其中投資款50萬元、租金25萬元
    、水電費1,186 元、損毀家俱賠償金38萬元）；嗣於民國11
    1 年5 月3 日復具狀將其請求金額變更為1,331,186 元（即
    增加請求租金20萬元），其所為係屬應受判決事項聲明之擴
    張，核符上開規定，合先敘明。
貳、實體部分：
一、原告方面：
  ㈠聲明：被告應給付其1,331,186 元，及自起訴狀繕本送達翌
          日起至清償日止依年利率5%計算之利息，暨為以供擔
          保為條件之假執行宣告。
  ㈡陳述：
　　⒈緣被告向伊誆稱正在招人合資籌設「以臨健康事業股份有
      限公司」，並欲在雲林縣水林鄉蔦松設立日照中心，每股
      金額50萬元，每月可獲利2 萬多元，伊乃於110 年6 月4
　　　日匯給被告50萬元，但日照中心嗣後並未成立，故伊欲向
      被告索回上開投資款，惟為被告所拒。
　　⒉其次，被告曾向伊承租門牌雲林縣○○鄉○○村○○○路00號建物
      準備經營長照業務，租期5 年（即自110 年5 月1 日至11
      5 年4 月30日），於110 年5 月1 日至同年8 月31日此期
      間租金每月為25,000元，嗣後每月為50,000元，惟被告迄
      仍積欠伊租金45萬元。
　　⒊又被告未繳交上開建物租賃期間之水電及電信費共1,186元
      。
　　⒋再者，伊在上開建物內之床舖及寢具等物品，被告將之搬
      出屋外又未加以遮蓋，任令風吹雨淋致全部損毀，伊因而
      受有38萬元之損害。　
　　⒌以上合計1,331,186 元，為此爰依契約關係請求被告給付
      伊上開金額。　　
二、被告方面：
　㈠聲明：駁回原告之訴；如受不利判決願供擔保免為假執行。
　㈡陳述：
　　⒈110 年初伊開始籌設長照機構，聽聞原告經營中之生活莊
      園（精神復健機構）擬停業出租，遂與原告接洽，在洽商
      租賃過程中原告皆未告知該址附近有養雞場及廢棄養豬場
      ，更未提及上開莊園有訴訟糾紛，伊在遭蒙蔽下始決定在
      該址設立日照中心。
　　⒉伊向原告承租上開建物前，即要求原告須將屋內床組、衣
      櫃等物品搬離，原告表示自己無法處理，遂請伊協助販售
      ，伊於110 年4 月4 日在社群網路「臉書」上協助貼文販
      售，但皆未成功。後雲林縣政府欲至上開地點勘查，因此
      上開莊園是否如實停業亦為勘查重點，因此伊再度要求原
      告須將所出租之上開建物騰空，原告以其身體狀況不佳無
      法獨自處理乃委託伊將該建物內物品搬至屋後存放即可
　　　，原告會自行找人載走。　
　　⒊因伊所籌設之長照機構遭附近養雞場抗議，伊即致電原告
      表示將停止設立長照機構，原告遂同意伊支付15萬元租金
      及違約金後，並於110 年6 月6 日終止上開房屋租約。惟
      屆期原告卻認15萬元金額過低，不足彌補其損失，臨時反
      悔，雙方不歡而散。
三、得心證之理由：
　㈠按合夥人於合夥清算前，不得請求合夥財產之分析（民法第6
    82 條第1 項）。換言之，合夥解散後，應先經清算程序；
    且合夥財產，應先清償合夥債務，或劃出必要之數額後尚有
    賸餘，始應返還各合夥人之出資（同法第694 條、第697 條
    第1 項、第2 項）。且其請求返還出資之對象應為合夥團體
    ，而非他合夥人。其次，公司依法未經登記雖不得認為法人
    ，然其與合夥團體相當，且合夥團體非至解散清算完結，不
    能謂已經消滅，是以某某股份有限公司籌備處名義進行籌備
    工作，雖未辦理公司之設立登記，即應視為合夥團體，則在
    清算完結前，其合夥團體，不得謂已消滅，從而其就籌備期
    間所為之法律行為涉訟，無論起訴或應訴，均應認為有當事
    人能力，以保護交易之安全【最高法院58年度第1 次民、刑
    庭總會會議決議㈢決議意旨參照】。經查：
　　⒈原告在「以臨健康事業股份有限公司」籌設期間即參與認
      股，並已繳交股款50萬元等情，業據其提出「以臨健康事
      業股份有限公司籌備處」存款存摺封面影本、匯款單、通
      訊軟體（line）對話紀錄等在卷（見卷內第15－17頁）為
      證，並為被告所不爭執。
　　⒉其次，「以臨健康事業股份有限公司籌備處」其股東要有
      原告、被告及訴外人林惠音、林秀青、董怡娟、陳柄旭、
      馮志龍等7 人，有被告傳予（line）原告之股東名單可憑
      ，故屬合夥團體，且該合夥團體現尚未經清算程序乙節，
      亦為兩造所不爭執，職是，原告在該合夥團體未至解散清
      算完結即訴請被告（合夥人之一）全數返還其所繳交之資
      金50萬元云云，核與上開規定有違，不應准許。
　㈡次按債為特定人間之權利義務關係，僅債權人得向債務人請
    求給付，債權人並無請求第三人向其為給付之權利，此為債
    之相對性原則。又合夥與獨資事業不同，前者為二人以上互
    約出資以經營共同事業之契約（民法第667 條第1 項），具
    有團體性，通常稱之為合夥團體或合夥事業。合夥團體所負
    之債務，與各合夥人個人之債務有別，本於各合夥人對合夥
    債務僅負補充責任之原則，合夥債務應先由合夥財產清償，
    必須於合夥財產不足清償合夥債務時，各合夥人對於不足之
    額始負連帶清償之責任（同法第681 條）；後者則為一人單
    獨出資經營之事業，通常稱之為獨資事業，該事業為出資之
    自然人單獨所有，獨資事業之債務應由該自然人負全部責任
    。因此，契約之債務人倘係獨資時，債權人本於契約之法律
    關係對之為請求時，固應向出資之自然人為之，惟如為合夥
    者，即應對具有當事人能力之合夥團體（本院41年台上字第
    1040號民事裁判意旨參照），並以執行合夥事務之合夥人為
    法定代理人，或以全體合夥人為其權利義務之主體而為請求
    ，而不得僅對合夥人中之數人或一人請求（最高法院64年台
    上字第1923號、82年度台上字第3238號民事裁判意旨參照）
    。經查，原告係將其門牌雲林縣○○鄉○○村○○○路00號建物出
    租予「以臨健康事業股份有限公司籌備處」乙節，此有其所
    提出之經本院公證處公證之房屋租賃契約書影本在卷（見卷
    內第21－24頁）為證，並為被告所不爭執。詎原告乃對非該
    租賃契約當事人之被告（見卷內第117 －121
　　頁）依租賃關係對之提起本件請求給付租金、水電費、租賃
    物內設備損害賠償等訴訟，是原告之上開各項請求，基於債
    之相對性，自難認有據，不應准許。
　㈢綜上所述，原告依其與其他投資人所成立之投資契約，及其
    與訴外人「以臨健康事業股份有限公司籌備處」所立之租賃
    契約，對被告提起本訴，請求被告應給付其出資款、租金、
    水電欠費、損害家俱賠償金等項，共計1,331,186元及法定
    遲延息，均無理由，不應准許。又其假執行之聲請亦缺乏宣
    告依據，應併予以駁回。
四、本件事證已臻明確，兩造其餘攻擊防禦方法及舉證，與本判
    決結果不生影響，自無逐一論列之必要，併予敘明。　　　
五、結論：原告之訴為無理由，依民事訴訟法第78條，判決如主
    文。
中　　華　　民　　國　　111 　年　　5 　　月　　20　　日
                  民事第一庭    法  官  蔣得忠
以上正本係照原本作成。
如對本判決上訴，須於判決送達後廿日內向本院提出上訴狀。如
委任律師提起上訴者，應一併繳納上訴審裁判費。
中　　華　　民　　國　　111 　年　　5 　　月　　20　　日
                                書記官　陳映佐